臺灣雲林地方法院刑事判決
110年度易字第173號
公  訴  人  臺灣雲林地方檢察署檢察官
被      告  邱宥仁




指定辯護人  本院公設辯護人郭雅琳
上列被告因侵占案件，經檢察官提起公訴（110年度偵字第697號
）後，聲請本院改依協商程序而為判決，本院合議庭裁定由受命
法官獨任進行協商程序，判決如下：
    主  文
邱宥仁犯業務侵占罪，處有期徒刑柒月。緩刑伍年，並應依附件
所示內容支付損害賠償。
未扣案之犯罪所得新臺幣壹佰伍拾玖萬陸佰貳拾陸元沒收，於全
部或一部不能沒收或不宜執行沒收時，追徵其價額。
    事實及理由
一、犯罪事實：邱宥仁自民國105年間某日起至109年8月24日止
    ，受僱於址設雲林縣○○鄉○○村○○路0○00號由蔡騰輝獨資經營
    之統味軒商店擔任送貨司機，負責運送貨品及代收貨款等事
    務，為從事業務之人。詎邱宥仁因缺錢花用，竟意圖為自己
    不法之所有，基於侵占業務上持有物之犯意，自109年3月2
    日起至同年8月21日止，接續將如附表所示向客戶收取之貨
    款侵占入己，金額合計新臺幣（下同）176萬9,626元（各次
    侵占之金額詳如附表所示）。嗣蔡騰輝察覺帳務有異，經清
    查核對帳目並詢問邱宥仁後，始悉上情。
二、證據名稱：
  ㈠證人即告訴人蔡騰輝於警詢、偵訊時之證述。
  ㈡證人陳芳玲於警詢、偵訊時之證述。
  ㈢告訴人提出之貨款短缺總表、與被告邱宥仁間傳送通訊軟體L
    ine對話訊息之擷圖、被告於109年3月至同年8月間之請假紀
    錄、統味軒商店自109年2月28日起至同年8月27日止之帳冊
    、109年8月份銷貨單明細總表、109年3月2日起至同年8月21
    日止之業務銷售簡要表各1份。
  ㈣臺灣雲林地方檢察署檢察官勘驗筆錄1份。
  ㈤被告於本院審理時之自白。
三、本案被告業已認罪，經辯護人協助及經檢察官徵詢告訴人之
    意見後，檢察官與被告於審判外達成協商合意，合意內容如
    本判決主文所示。上開協商合意並無刑事訴訟法第455條之4
    第1項所列情形之一，檢察官聲請改依協商程序而為判決，
    本院爰不經言詞辯論，於協商合意範圍內為協商判決。
四、附記事項：
  ㈠核被告所為，係犯刑法第336條第2項之業務侵占罪。
  ㈡被告基於侵占之單一犯意，利用業務上負責向不特定客戶收
    取款項之機會，於如附表所示密切接近之時間，數次侵占其
    所收取之款項，侵害同一法益，各行為之獨立性極為薄弱，
    依一般社會健全觀念，難以強行分開，在刑法評價上，以視
    為數個舉動之接續施行，合為包括之一行為予以評價，較為
    合理，故應論以接續犯之一罪。   
  ㈢沒收：
    按犯罪所得，屬於犯罪行為人者，沒收之，但有特別規定者
    ，依其規定；前2項之沒收，於全部或一部不能沒收或不宜
    執行沒收時，追徵其價額，刑法第38條之1第1項、第3項分
    別定有明文。又刑法犯罪所得沒收之規定，旨在澈底剝奪犯
    罪行為人因犯罪而直接、間接所得，或因犯罪所生之財物及
    相關利益，以貫徹任何人都不能坐享或保有犯罪所得或犯罪
    所生利益之理念，藉以杜絕犯罪誘因，而遏阻犯罪。並為優
    先保障被害人因犯罪所生之求償權，限於個案已實際合法發
    還被害人時，始無庸沒收。故如犯罪所得已實際合法發還被
    害人，或被害人已因犯罪行為人和解賠償而完全填補其損害
    者，自不得再對犯罪行為人之犯罪所得宣告沒收，以免犯罪
    行為人遭受雙重剝奪。反之，若犯罪行為人雖已與被害人達
    成和解，但完全未賠償或僅賠償其部分損害，致其犯罪所得
    尚超過其賠償被害人之金額者，法院為貫徹前揭新修正刑法
    之理念（即任何人都不能坐享或保有犯罪所得或所生利益）
    ，仍應就其犯罪所得或所生利益超過其已實際賠償被害人部
    分予以宣告沒收（最高法院108年度台上字第1440號、107年
    度台上字第3837號判決意旨參照）。經查，被告侵占其向客
    戶所收取如附表所示之款項，金額高達176萬9,626元，乃其
    本案犯行之不法所得，且未據扣案，又除被告於109年8月間
    及同年9月1日已先行賠償告訴人合計17萬9,000元之款項（
    見警卷第21頁），可認該部分犯罪所得已實際合法返還告訴
    人而應予扣除外，核無其他刑法第38條之1第5項或第38條之
    2第2項所定情形（被告與告訴人雖於本院審理過程中調解成
    立，有本院110年度司刑移調字第222號調解筆錄在卷可按〈
    見本院卷二第67頁〉，然被告迄未給付任何和解金，難認其
    就剩餘159萬626元之犯罪所得已返還告訴人，亦不生宣告沒
    收其犯罪所得容有過苛之虞之問題），爰依刑法第38條之1
    第1項前段、第3項規定宣告沒收，於全部或一部不能沒收或
    不宜執行沒收時，追徵其價額。    
五、應適用之法律：刑事訴訟法第455條之2第1項第1款、第3款
    、第455條之4第2項、第455條之8、第454條第1項，刑法第3
    36條第2項、第74條第1項第1款、第2項第3款，第38條之1第
    1項前段、第3項，刑法施行法第1條之1第1項。
六、協商判決除有刑事訴訟法第455條之4第1項第1款、第2款、
    第4款、第6款、第7款所定情形之一，或違反同條第2項之規
    定者外，檢察官與被告均不得上訴。
七、如有上開可得上訴情形，而不服本判決，應於收受判決送達
    後20日內向本院提出上訴書狀（應敘述具體理由並附繕本）
    。上訴書狀如未敘述理由，應於上訴期間屆滿後20日內補提
    理由書於本院。
本案經檢察官吳文城、程慧晶提起公訴，檢察官蕭仕庸、蔡如琳
、謝宏偉到庭執行職務。
中　　華　　民　　國　　111 　年　　1 　　月　 13 　　日
                  刑事第三庭  法  官  蘇珈漪
以上正本證明與原本無異。
如不服本判決應於收受判決後 20 日內向本院提出上訴書狀，並
應敘述具體理由；其未敘述上訴理由者，應於上訴期間屆滿後
20 日內向本院補提理由書（均須按他造當事人之人數附繕本）
。「切勿逕送上級法院」。
                              書記官  曾百慶　　　　　
中　　華　　民　　國　　111 　年　　1 　　月　　13　　日

附錄本案論罪科刑法條全文：
中華民國刑法第336條 
對於公務上或因公益所持有之物，犯前條第1項之罪者，處1年以
上7年以下有期徒刑，得併科15萬元以下罰金。
對於業務上所持有之物，犯前條第1項之罪者，處6月以上5年以
下有期徒刑，得併科9萬元以下罰金。
前2項之未遂犯罰之。

附表：
編號 時        間   貨 單 編 號  商 店 名 稱 金額（元：新臺幣） 1 109年3月2日 銷貨0000000000 讚發 9,600元 2 109年3月9日 銷貨0000000000 有才檳榔 9,290元 3 109年3月10日 銷貨0000000000 阿田釣具 1萬2,800元 4 109年3月11日 銷貨0000000000 林村 6,005元 5 109年3月17日 銷貨0000000000 石柱 1萬6,765元 6 109年3月18日 銷貨0000000000 上海-蚊港 1萬4,605元 7 109年3月19日 銷貨0000000000 吉盛 7,280元 8 109年3月20日 銷貨0000000000 聖帝堂 1萬5,980元 9 109年3月24日 銷貨0000000000 阿英檳榔 1萬9,420元 10 109年3月26日 銷貨0000000000 春妹 1萬5,780元 11 109年3月27日 銷貨0000000000 義興-霄仁厝 2,580元 12 109年3月27日 銷貨0000000000 聖帝堂 1萬8,340元 13 109年3月30日 銷貨0000000000 宏利 1萬6,010元 14 109年4月1日 銷貨0000000000 武雄 1萬5,170元 15 109年4月3日 銷貨0000000000 文玲 6,500元 16 109年4月6日 銷貨0000000000 嘉容 2萬1,445元 17 109年4月8日 銷貨0000000000 上海-蚊港 2萬480元 18 109年4月8日 銷貨0000000000 武雄 1萬210元 19 109年4月10日 銷貨0000000000 聖帝堂 1萬5,105元 20 109年4月13日 銷貨0000000000 梁小姐 （有才） 1萬930元 21 109年4月13日 銷貨0000000000 有才檳榔 1萬5,020元 22 109年4月15日 銷貨0000000000 素珠 1萬6,545元 23 109年4月15日 銷貨0000000000 河合 3,645元 24 109年4月17日 銷貨0000000000 聖帝堂 1萬650元 25 109年4月17日 銷貨0000000000 阿吉 9,705元 26 109年4月20日 銷貨0000000000 嘉容 2萬8,640元 27 109年4月21日 銷貨0000000000 阿田釣具 1萬9,800元 28 109年4月23日 銷貨0000000000 春妹 1萬910元 29 109年4月24日 銷貨0000000000 聖帝堂 1萬8,225元 30 109年4月27日 銷貨0000000000 嘉容 2萬4,225元 31 109年4月27日 銷貨0000000000 合同 4,190元 32 109年4月30日 銷貨0000000000 春妹 1萬2,635元 33 109年5月1日 銷貨0000000000 阿坤 6,410元 34 109年5月1日 銷貨0000000000 阿吉 1萬3,750元 35 109年5月4日 銷貨0000000000 坤成 5,070元 36 109年5月4日 銷貨0000000000 嘉容 2萬1,580元 37 109年5月5日 銷貨0000000000 阿田釣具 2萬5,365元 38 109年5月8日 銷貨0000000000 周芳廷 （旭利商店） 9,190元 39 109年5月8日 銷貨0000000000 阿吉 1萬5,010元 40 109年5月11日 銷貨0000000000 嘉容 1萬9,710元 41 109年5月11日 銷貨0000000000 福來 6,400元 42 109年5月13日 銷貨0000000000 上海-蚊港 2萬3,455元 43 109年5月13日 銷貨0000000000 玉取 （東安商店） 7,325元 44 109年5月14日 銷貨0000000000 吉盛 6,015元 45 109年5月15日 銷貨0000000000 山寮檳榔 3,980元 46 109年5月15日 銷貨0000000000 阿吉 1萬6,820元 47 109年5月19日 銷貨0000000000 阿英檳榔 2萬1,000元 48 109年5月20日 銷貨0000000000 河合 1萬1,545元 49 109年5月20日 銷貨0000000000 文祥 8,540元 50 109年5月22日 銷貨0000000000 聖帝堂 1萬6,655元 51 109年5月25日 銷貨0000000000 坤成 3,000元 52 109年5月25日 銷貨0000000000 嘉容 1萬8,830元 53 109年5月25日 銷貨0000000000 信輝檳榔 4,970元 54 109年5月27日 銷貨0000000000 阿雲檳榔 2萬5,660元 55 109年5月29日 銷貨0000000000 阿友-架仔頭 5,080元 56 109年5月29日 銷貨0000000000 阿吉 1萬3,780元 57 109年6月1日 銷貨0000000000 嘉容 2萬4,650元 58 109年6月4日 銷貨0000000000 春妹 1萬2,230元 59 109年6月5日 銷貨0000000000 周芳廷 （旭利商店） 4,500元 60 109年6月5日 銷貨0000000000 阿吉 1萬6,815元 61 109年6月8日 銷貨0000000000 嘉容 2萬5,580元 62 109年6月9日 銷貨0000000000 阿田釣具 1萬8,815元 63 109年6月9日 銷貨0000000000 祥利 4,860元 64 109年6月12日 銷貨0000000000 聖帝堂 1萬2,390元 65 109年6月12日 銷貨0000000000 張仔 8,270元 66 109年6月15日 銷貨0000000000 有才檳榔 2,860元 67 109年6月15日 銷貨0000000000 嘉容 2萬3,240元 68 109年6月16日 銷貨0000000000 阿田釣具 1萬5,820元 69 109年6月17日 銷貨0000000000 阿雲檳榔 2萬1,995元 70 109年6月19日 銷貨0000000000 聖帝堂 1萬5,930元 71 109年6月23日 銷貨0000000000 石柱 1萬5,605元 72 109年6月23日 銷貨0000000000 阿田釣具 2萬7,285元 73 109年6月24日 銷貨0000000000 上海-蚊港 2萬4,490元 74 109年6月24日 銷貨0000000000 河合 9,280元 75 109年6月26日 銷貨0000000000 山寮檳榔 4,755元 76 109年6月26日 銷貨0000000000 周芳廷 （旭利商店） 1萬4,770元 77 109年6月29日 銷貨0000000000 嘉容 2萬300元 78 109年6月29日 銷貨0000000000 有才檳榔 1萬365元 79 109年7月1日 銷貨0000000000 阿蓮-蚊港 5,850元 80 109年7月1日 銷貨0000000000 阿雲檳榔 1萬9,800元 81 109年7月3日 銷貨0000000000 聖帝堂 1萬2,090元 82 109年7月6日 銷貨0000000000 嘉容 2萬1,755元 83 109年7月6日 銷貨0000000000 坤成 1萬620元 84 109年7月7日 銷貨0000000000 阿英檳榔 2萬6,000元 85 109年7月8日 銷貨0000000000 玉取 （東安商店） 1萬3,041元 86 109年7月8日 銷貨0000000000 阿雲檳榔 1萬7,260元 87 109年7月10日 銷貨0000000000 文玲 8,300元 88 109年7月10日 銷貨0000000000 聖帝堂 1萬4,605元 89 109年7月13日 銷貨0000000000 梁小姐 （有才） 1萬1,300元 90 109年7月13日 銷貨0000000000 阿平 1萬9,230元 91 109年7月15日 銷貨0000000000 武雄 1萬2,020元 92 109年7月15日 銷貨0000000000 河合 1萬7,210元 93 109年7月16日 銷貨0000000000 春妹 1萬3,920元 94 109年7月17日 銷貨0000000000 周芳廷 （旭利商店） 1萬5,430元 95 109年7月17日 銷貨0000000000 金樹 1萬615元 96 109年7月18日 銷貨0000000000 嘉容 1萬7,610元 97 109年7月18日 銷貨0000000000 信輝檳榔 3,305元 98 109年7月21日 銷貨0000000000 阿田釣具 2萬1,325元 99 109年7月24日 銷貨0000000000 聖帝堂 1萬7,815元 100 109年7月27日 銷貨0000000000 坤成 1萬2,085元 101 109年7月27日 銷貨0000000000 嘉容 1萬7,440元 102 109年7月29日 銷貨0000000000 上海-蚊港 1萬7,295元 103 109年7月29日 銷貨0000000000 順成 1萬900元 104 109年7月31日 銷貨0000000000 周芳廷 （旭利商店） 2,975元 105 109年7月31日 銷貨0000000000 阿吉 1萬7,005元 106 109年8月3日 銷貨0000000000 嘉容 1萬9,500元 107 109年8月5日 銷貨0000000000 素珠 1萬545元 108 109年8月5日 銷貨0000000000 上海-蚊港 1萬4,825元 109 109年8月6日 銷貨0000000000 春妹 9,750元 110 109年8月7日 銷貨0000000000 聖帝堂 1萬5,260元 111 109年8月7日 銷貨0000000000 張仔 7,705元 112 109年8月10日 銷貨0000000000 嘉容 2萬500元 113 109年8月10日 銷貨0000000000 阿平 1萬855元 114 109年8月11日 銷貨0000000000 阿田釣具 2萬125元 115 109年8月11日 銷貨0000000000 阿英檳榔 1萬3,100元 116 109年8月12日 銷貨0000000000 阿雲檳榔 2萬4,400元 117 109年8月12日 銷貨0000000000 盛安 2,240元 118 109年8月13日 銷貨0000000000 吉盛 8,695元 119 109年8月14日 銷貨0000000000 聖帝堂 2萬4,120元 120 109年8月17日 銷貨0000000000 坤成 6,175元 121 109年8月17日 銷貨0000000000 嘉容 2萬3,720元 122 109年8月18日 銷貨0000000000 阿英檳榔 1萬5,015元 123 109年8月18日 銷貨0000000000 祥利 6,340元 124 109年8月19日 銷貨0000000000 河合 1萬300元 125 109年8月19日 銷貨0000000000 上海-蚊港 1萬3,105元 126 109年8月21日 銷貨0000000000 聖帝堂 1萬5,080元 127 109年8月21日 銷貨0000000000 阿吉 9,040元 小計                                           176萬9,626元    扣除                                           17萬9,000元                                           （至109年9月1日止                                            被告已賠償金額）    合計                                           159萬626元    

附件：
邱宥仁應給付135萬元予蔡騰輝。 給付方式：邱宥仁應自111年3月1日起，按月於每月15日前，將1萬5,000元匯入蔡騰輝指定之麥寮郵局帳戶（帳號：00000000000000號），至全部清償完畢為止。